臺灣高等法院臺中分院刑事判決　　　　100年度上訴字第697號
上　訴　人　臺灣臺中地方法院檢察署檢察官
上　訴　人
即　被　告　張智翔
指定辯護人　本院公設辯護人劉秋蘭
上　訴　人
即　被　告　邱欣柏
選任辯護人　周黛婕律師
上　訴　人
即　被　告　許晉嘉
指定辯護人　本院公設辯護人劉秋蘭
上　訴　人
即　被　告　陳冠宇
選任辯護人　張志新律師
上　訴　人
即　被　告　張瑞雯
選任辯護人　王通顯律師
上列上訴人等因被告等強盜案件，不服臺灣臺中地方法院99年度
訴字第2672號中華民國100年1月27日第一審判決（起訴案號：臺
灣臺中地方法院檢察署99年度偵字第19001 、19045 號，併辦案
號：99年度偵字第20646號），提起上訴，本院判決如下：
    主  文
原判決關於張智翔、邱欣柏、許晉嘉、陳冠宇、張瑞雯共同搶奪
及關於張智翔、邱欣柏定執行刑部分均撤銷。
張智翔、邱欣柏、許晉嘉、陳冠宇共同犯強盜罪，各處有期徒刑
伍年陸月；扣案如附表所示之物，均沒收。
張瑞雯共同犯強盜罪，處有期徒刑伍年貳月；扣案如附表所示之
物，均沒收。
其餘上訴駁回。
張智翔、邱欣柏所犯上開強盜罪所處之刑與竊盜罪上訴駁回部分
所處之刑，各應執行有期徒刑陸年。
    事  實
一、張智翔（綽號阿翔）與前妻張瑞雯（2 人雖已離婚，惟仍居
    住一起）、友人邱欣柏（綽號阿安）因缺錢花用，透過邱欣
    柏介紹而認識許晉嘉（綽號小嘉）、陳冠宇（綽號龜頭），
    5 人意圖為自己不法所有，共同基於意圖為自己不法所有之
    犯意聯絡，謀議並進行下列分工行為：
  (一)民國99年8 月2 日下午2 時許及99年8 月3 日下午1 時許，
    先由張瑞雯進入位於臺中市○○區○○路227 號7-11統一超
    商店內購物，觀察營業店員及相互對話，得悉何位店員負責
    將該店營業款送至庄美郵局、出發時間、穿著與使用之交通
    工具等訊息，再以其持用之門號0000000000號行動電話撥打
    至張智翔持用之門號0000000000號行動電話告知上開訊息。
    嗣於99年8 月2 日，陳冠宇則騎乘車牌號碼3GM-130 號重型
    機車搭載許晉嘉，邱欣柏駕駛車牌號碼8610-NF 號自小客車
    搭載張智翔，共同前往勘察下手強盜之路線；復於99年8 月
    3 日下午3 時許，由許晉嘉騎乘車牌號碼3GM-130 號機車，
    邱欣柏駕駛前開自小客車搭載張智翔，再次一同前往勘察強
    盜之路線。
  (二)99年8 月5 日下午2 時40分許，陳冠宇騎乘車牌已更換為邱
    欣柏拾獲而侵占之車牌號碼J7E-230 號之重型機車（車體仍
    為原車牌號碼3GM-130 號機車，邱欣柏侵占之犯罪事實詳如
    後述二部分）搭載許晉嘉，邱欣柏則駕駛前開自小客車搭載
    張智翔，待7-11統一超商店員黃慧茹騎乘車牌號碼061-CKM
    號機車外出後，共同尾隨在後觀察行走路線，過程中陳冠宇
    尚騎乘機車，以後照鏡稍微碰撞黃慧茹騎乘之機車（並未倒
    地），以練習行搶過程。
  (三)99年8 月6 日下午2 時35分許，邱欣柏駕駛上開自小客車搭
    載張智翔至上開便利商店外等候，見黃慧茹騎車外出後，以
    其持用之門號0000000000號行動電話撥打許晉嘉持用之門號
    0000000000號行動電話，告知黃慧茹已持款出門後，邱欣柏
    遂駕駛上開自小客車搭載張智翔沿信義路往和平路，直接行
    駛至約定之臺中市大甲區○○○路附近之芋頭園地點會合。
    同日下午2 時40分許，黃慧茹騎乘車牌號碼061-CKM 號機車
    ，沿臺中市○○區○○街往北方向，行經五福街與新政路口
    處，陳冠宇騎乘車牌號碼IZZ-175 號重型機車（為張智翔、
    邱欣柏共同竊得，此部分犯罪事實詳如後述三(二)部分）搭載
    許晉嘉尾隨黃慧茹至該路口，自後方猛烈追撞黃慧茹騎乘之
    機車，致黃慧茹人車倒地，受有左膝蓋部位擦傷等傷害而不
    能抗拒（傷害部份未據告訴），許晉嘉旋即假意上前關心，
    並詢問黃慧茹之傷勢及道歉，使黃慧茹誤以為本件係單純車
    禍而責怪許晉嘉2 人之騎車方式時，許晉嘉即扶起距離黃慧
    茹約1 公尺處，置物箱內裝有新臺幣（下同）54萬8 千元之
    車牌號碼061-CKM 號機車，予以發動後騎走，陳冠宇則騎乘
    車牌號碼IZZ-175 號重型機車掩護許晉嘉逃逸，2 人沿五福
    街騎乘至前開約定之芋頭園會合後，由陳冠宇取出黃慧茹機
    車置物廂內之現金54萬8 千元，並將車牌號碼IZZ-175 號、
    061-CKM 號重型機車均推落於路旁之芋頭園。嗣邱欣柏駕駛
    前開自小客車前來接應陳冠宇、許晉嘉離去。事後張智翔與
    張瑞雯共分得19萬9 千元、邱欣柏分得19萬9 千元，陳冠宇
    、許晉嘉則各分得7 萬5 千元。
二、邱欣柏事前為規避上開強盜犯行之查緝，竟另意圖為自己不
    法之所有，於99年8 月4 日上午11時許，在國道四號高速公
    路大甲橋上，撿獲黃珮珊所遺失之車牌號碼J7E-230 號機車
    車牌後，予以侵占入己，以供上開犯罪事實欄一(二)之犯行使
    用。
三、邱欣柏與張智翔事前為規避上開強盜犯行之查緝，另共同基
    於意圖為自己不法所有之犯意聯絡，謀議由邱欣柏以竊盜機
    車之方式取得作案車輛，而共同為下列竊盜犯行：
  (一)99年8 月4 日下午2 時15分至3 時20分間，由邱欣柏在臺中
    市大甲區李綜合醫院附近，以自備之鑰匙，徒手竊取陳月霜
    所有之車牌號碼JCH-151 號重型機車，再騎乘該機車去搭載
    許晉嘉，與張智翔駕駛之車牌號碼8610-NF 號自小客車，共
    同前往勘查下手搶奪之路線。邱欣柏嗣後將車牌號碼JCH-15
    1 號重型機車，棄置於臺中市大甲區德化里活動中心前。
  (二)99年8 月6 日下午1 時55分許，邱欣柏駕駛前開自小客車搭
    載張智翔、陳冠宇至大甲鎮瀾宮文化大樓附近，由邱欣柏自
    行下車，以自備之鑰匙，徒手竊取蔡珮綸停放於該處之車牌
    號碼IZZ-175 號重型機車，以供陳冠宇、許晉嘉為上開犯罪
    事實欄一(三)之犯行使用。
四、嗣經黃慧茹報案，經警方在案發現場扣得如附表編號4 所示
    之紅黑色半罩式安全帽1 頂，並過濾現場路口監視錄影帶循
    線追查，再分別對張智翔、張瑞雯、邱欣柏、許晉嘉、陳冠
    宇執行拘提後查獲，且自張智翔與張瑞雯位於臺中市○○區
    ○○路1 段153 號（城市水棧汽車旅館111 號房間）之共同
    居處扣得贓款5 萬元、自許晉嘉之身上扣得贓款350 元、自
    陳冠宇身上扣得贓款2 萬6 千元、自邱欣柏位於臺中市神岡
    區○○○街205 巷52弄5 號之住處扣得贓款13萬8 千元，總
    計共扣得贓款現金214,350 元（均已發還黃慧茹），及如附
    表編號1 至3 所示之行動電話3 支、陳冠宇與許晉嘉為本案
    強盜犯行時所穿著衣褲與鞋子，而查悉上情。
五、案經臺中市政府警察局大甲分局報告臺灣臺中地方法院檢察
    署檢察官偵查起訴。
    理  由
壹、證據能力之說明
一、按依據監聽錄音結果予以翻譯而製作之通訊監察譯文，乃該
    監聽錄音內容之顯示，此為學理上所稱之派生證據，屬於文
    書證據之一種。此於被告或訴訟關係人對其譯文之真實性發
    生爭執或有所懷疑時，法院固應依刑事訴訟法第165 條之1
    第2 項規定勘驗該監聽之錄音帶踐行調查證據之程式，以確
    認該錄音聲音是否為本人及其內容與通訊監察譯文之記載是
    否相符；然如被告或訴訟關係人對其監聽錄音之譯文真實性
    並不爭執，顯無辨認其錄音聲音之調查必要性。是法院於審
    判期日就此如已踐行提示通訊監察譯文供當事人辨認或告以
    要旨，使其表示意見等程式並為辯論者，其所為之調查證據
    程式即無不合（最高法院96年度臺上字第1869號判決意旨可
    參）。查檢察官、被告5 人及其等辯護人於本院審理時對於
    卷附之通訊監察譯文內容均表示無意見之旨，即對卷附之通
    訊監察譯文真實性並不爭執，且本院並於審判期日踐行提示
    該通訊監察譯文供當事人辨認或告以要旨，使其表示意見，
    而本院審酌該通訊監察譯文之書面作為時之情況，亦認為適
    當作為證據，是卷附之通訊監察譯文係具有證據能力。
二、次按被告以外之人於審判外之陳述，雖不符刑事訴訟法第15
    9條之1至之4等4條之規定，而經當事人於審判程序同意作為
    證據，法院審酌該言詞陳述或書面陳述作成時之情況，認為
    適當者，亦得為證據；當事人、代理人或辯護人於法院調查
    證據時，知有刑事訴訟法第159 條第1 項不得為證據之情形
    ，而未於言詞辯論終結前聲明異議者，視為有前項之同意，
    同法第159 條之5 定有明文。核其立法意旨，在於傳聞證據
    未經當事人之反對詰問予以核實，原則上先予排除。惟若當
    事人已放棄反對詰問權，於審判程序中表明同意該等傳聞證
    據可作為證據；或於言詞辯論終結前未聲明異議，基於尊重
    當事人對傳聞證據之處分權，暨證據資料愈豐富，愈有助於
    真實發見之理念，且強化言詞辯論主義，使訴訟程序得以順
    暢進行，上開傳聞證據亦均具有證據能力。查被害人陳月霜
    、蔡珮綸、黃佩珊於警詢中之陳述，固屬傳聞證據，惟檢察
    官、被告5 人及其等辯護人就此部分審判外之陳述，及就以
    下本案採為判決基礎之前臺中縣警察局大甲分局指認犯罪嫌
    疑人紀錄表、行動電話門號0000000000號之通聯調閱查詢單
    、門號0000000000號、0000000000號、0000000000號行動電
    話基本資料、前臺中縣警察局大甲分局搜索扣押筆錄、扣押
    物品目錄表、贓物認領保管單、前臺中縣警察局大甲分局勘
    察偵查報告、車輛詳細資料報表、0806專案現場圖、和解書
    、前臺中縣警察局車輛協尋電腦輸入單、車輛尋獲電腦輸入
    單、車輛詳細資料報表、贓物認領保管單等文書資料，均未
    曾於言詞辯論終結前爭執其證據能力或聲明異議，本院審酌
    上開陳述及書證作成時之情況，並無違法取證之瑕疵，認以
    之作為證據為適當，揆諸上開規定，該審判外之陳述及文書
    資料均有證據能力，合先敘明。
貳、實體方面之理由
一、認定犯罪事實所憑之證據及理由
  (一)強盜部分：
  1.訊據被告張智翔、邱欣柏、陳冠宇、許晉嘉均坦承共同謀議
    及以上揭犯罪事實欄一所載之分工方式強取被害人黃慧茹所
    騎乘機車及機車內之現金等情不諱，核與證人即共同被告邱
    欣柏、陳冠宇、許晉嘉於原審審理中證述如何於上揭犯罪事
    實欄一所載時、地分工進行、觀察行搶路線，又如何由被告
    陳冠宇、許晉嘉騎乘機車尾隨被害人黃慧茹，追撞被害人黃
    慧茹所騎乘之機車，致被害人黃慧茹人車倒地，再由被告許
    晉嘉假意上前關心被害人黃慧茹，並騎走被害人黃慧茹裝有
    上開現金之機車，被告張智翔、邱欣柏、陳冠宇、許晉嘉則
    再於如上揭犯罪事實欄一(三)所載之地點會合並各自分得贓款
    等情相符。又被告陳冠宇、許晉嘉於上揭犯罪事實欄一(二)、
    (三)所載時地擦撞、追撞被害人黃慧茹，並進而為上揭犯罪事
    實欄一(三)之犯行，業據證人即被害人黃慧茹於原審審理時證
    述綦詳（見原審卷第273 至277 頁），並有前臺中縣警察局
    大甲分局指認犯罪嫌疑人紀錄表、行動電話門號0000000000
    號之通聯調閱查詢單、通訊監察書暨通訊監察譯文，行動電
    話門號0000000000號、00000000 00 號、0000000000號基本
    資料、前臺中縣警察局大甲分局搜索扣押筆錄、扣押物品目
    錄表、贓物認領保管單、現場遺留可疑之機車碎片照片、扣
    案物品照片、路口監視器翻拍照片、前臺中縣警察局大甲分
    局勘察偵查報告、車輛詳細資料報表、0806專案現場圖、內
    政部警政署刑事警察局99年9 月15日刑紋字第0990118946號
    鑑定書、被告陳冠宇與被告許晉嘉強盜時穿著衣褲、鞋子照
    片、和解書等資料在卷可憑。此外，復有行動電話門號0000
    000000號、0000000000號、0000000000號行動電話3 支，被
    告陳冠宇、許晉嘉為本案犯行時所穿著之衣褲、鞋子扣案可
    資佐憑，足認被告張智翔、邱欣柏、許晉嘉、陳冠宇部分之
    自白確與事實相符，自可採為論罪科刑之依據。
  2.被告邱欣柏之選任辯護人周黛婕律師雖為其辯護稱：被告等
    人自後方追撞被害人黃慧茹，乘黃慧茹人車倒地受傷後，立
    即騎走機車，尚未達到至使不能抗拒程度，僅成立搶奪罪嫌
    等語。惟強盜罪所施用之強暴、脅迫手段，只須足以壓抑被
    害人之抗拒，使其喪失意思自由為已足，縱令被害人無實際
    抗拒行為，仍於強盜罪之成立不生影響；又判斷是否已喪失
    意思自由，應以客觀上足以壓抑被害人之意思，至使不能抗
    拒為已足，至施用之威嚇手段，客觀上是否足以壓抑被害人
    之意思自由，應依一般人在同一情況下，其意思自由是否因
    此受壓制為斷，不以被害人之主觀意思為準（最高法院91年
    度台上字第7381號、87年度台上字第3705號判決意旨參照）
    。證人即被害人黃慧茹於99年12月9日原審審理時具結證稱
    ：伊當時車速約4、50公里，他們是直接從後面大力撞擊伊
    ，伊感受到強大撞擊，整個人飛起來倒在地上，機車被拖行
    約1公尺，伊整個人趴在地上約1分鐘，1分鐘之後伊先坐著
    再爬起來，因為伊膝蓋受疼痛無法直接站起來，伊站起來之
    後，在庭之許晉嘉就將機車發動騎走。案發之後，伊騎機車
    都會害怕，好像旁邊有人要撞伊等語（見原審卷第274頁反
    面至275頁反面），足認被告陳冠宇、許晉嘉2人明知被害人
    黃慧茹騎乘機車，係以兩輪且人體顯露在外之交通工具，行
    駛時突遭他人從後猛烈撞擊，因較無安全防護，極可能導致
    駕駛人倒地或飛離機車受傷，竟仍執意駕車自後方猛烈撞擊
    被害人黃慧茹，使黃慧茹整個人彈飛而起跌落地上，因而膝
    蓋受疼痛不能抗拒，再由被告許晉嘉強行騎走黃慧茹之機車
    ，從一般客觀角度觀之，黃慧茹顯已達不能抗拒之程度甚明
    。
  3.訊據被告張瑞雯雖坦承有上揭犯罪事實欄一(一)所載之行為，
    惟辯稱：伊知道張智翔要伊為上開行為，可能是要行搶，但
    伊不知道他們實際上要如何行搶，且被告陳冠宇、許晉嘉亦
    稱與伊不認識，伊應僅為本案犯行之幫助犯云云。查被告張
    瑞雯有為上揭犯罪事實欄一(一)所載之進入上開7-11統一超商
    內，觀察營業店員及相互對話，得悉何位店員負責將該店營
    業款送至庄美郵局、出發時間、穿著與使用之交通工具等訊
    息，並以其持用之門號0000000000號行動電話撥打至張智翔
    持用之門號0000000000號行動電話告知上開訊息之行為，業
    經其於原審審理中供承甚明（參見原審卷第228 頁反面），
    核與證人即共同被告張智翔於原審審理時到庭具結證稱：我
    叫張瑞雯去幫我觀察超商內店員出入的狀況及所騎乘之機車
    ，張瑞雯就用她0000000000號之手機跟我0000000000號之手
    機聯絡，張瑞雯有向我描述有帶錢店員的外表，以及該店員
    騎乘什麼機車離開。張瑞雯去看完之後我有跟她說我們是要
    去行搶，張瑞雯共約去觀察2 次，且張瑞雯後來知道我們有
    搶到錢等語相符（見原審卷第300 頁反面至301 頁反面）。
    此外，復有上開門號0000000000號與0000000000號行動電話
    之通訊監察譯文在卷可憑，足認被告張瑞雯確有為上揭犯罪
    事實欄一之行為。至被告張瑞雯固辯稱其並不知道張智翔等
    人實際上之分工及行搶方式，伊僅係幫助犯云云，惟按刑法
    上之幫助犯，係指以幫助之意思，對於正犯資以助力，而未
    參與實施犯罪之行為者而言，如就構成犯罪事實之一部，已
    參與實施，即屬共同正犯；又按共同正犯之意思聯絡，原不
    以數人間直接發生者為限，即有間接之聯絡者，亦包括在內
    。如甲分別邀約乙、丙犯罪，雖乙、丙間彼此並無直接之聯
    絡，亦無礙於其為共同正犯之成立（最高法院49年台上字第
    77號、77年台上字第2135號判例可資參照）。查被告張瑞雯
    於警詢已供稱：本案強盜犯行應該是我前夫張智翔及綽號「
    阿安」之男子所提議。是我前夫張智翔打我手機門號000000
    0000號2 次，叫我去大甲區○○路222 號7-11統一超商內買
    東西，觀察該店員要去匯款時之時間、穿著及交通工具，並
    到店外用手機撥打我前夫張智翔之0000000000號手機，通知
    他該店員之穿著、交通工具及匯款時間。另綽號「龜頭」、
    「阿嘉」之男子則負責騎乘機車追撞該店員強盜其財物。另
    我前夫張智翔及綽號「阿安」之男子則共乘車號8610-NF 銀
    色BMW 自小客車尾隨在後負責把風、接應等語（見99年度偵
    字第19001 號卷第108 至109 頁），其已明確描述本案強盜
    犯行之分工方式，則其事後翻異前詞辯稱：伊僅知道張智翔
    可能是要行搶，但不知道他們實際行搶方式云云，是否屬實
    ，即屬可疑。再被告張瑞雯於警詢及偵查中分別供稱：警方
    所查扣之現金5 萬元為本案強盜之贓款，其餘張智翔所分得
    的錢已繳貸款及家用而花用殆盡等語（見99年度偵字第1900
    1 號卷第109 、125 頁）；復參以證人即被告張智翔於原審
    審理時亦具結證述：我所分得之19萬9 千元，我有交給張瑞
    雯去支付家裡的開銷，張瑞雯知道該筆錢是我們搶來的錢等
    語（見原審卷第301 頁）。衡酌被告張瑞雯既已知悉被告張
    智翔可能為本案強盜犯行，進而前往觀察上開7-11統一超商
    營業店員及相互對話，且得悉何位店員負責將該店營業款送
    至庄美郵局、出發時間、穿著與使用之交通工具後，再以行
    動電話聯絡、告知被告張智翔上開訊息，並於事後與被告張
    智翔一同花用所分得之贓款等情，則被告張瑞雯顯然已非單
    純基於幫助本案強盜犯行之犯意而僅為施以助力行為，而係
    以與被告張智翔共同基於意圖為自己不法所有之犯意聯絡，
    而分擔強盜犯行之一部分，事後並分得贓款花用，其係相互
    利用他人之行為，以達共同犯罪之目的，自均應對於全部所
    發生之結果，共同負責。又被告張瑞雯與被告張智翔有直接
    犯意之聯絡，與被告邱欣柏、陳冠宇、許晉嘉之間就上開強
    盜犯行，有間接犯意之聯絡，並有行為之分擔，依前開判例
    要旨，仍應論以共同正犯，是被告張瑞雯辯稱其係幫助被告
    張智翔為本案犯行云云，並非可採。
  (二)侵占遺失物及竊盜部分：
  1.上開事實欄二之侵占遺失物犯行及犯罪事實欄三之2 次竊盜
    犯行，分別據被告邱欣柏、張智翔坦承不諱，核與證人即被
    害人黃珮珊於警詢所證述遺失該車牌之情節、證人即被害人
    陳月霜、蔡珮綸於警詢所證述其等機車遭竊之情節相符，並
    有前臺中縣警察局車輛協尋電腦輸入單、車輛尋獲電腦輸入
    單、車輛詳細資料報表、贓物認領保管單等件在卷可稽，足
    認被告邱欣柏關於上揭犯罪事實欄二之侵占遺失物犯行、犯
    罪事實欄三之與被告張智翔共犯2 次竊盜犯行之自白；被告
    張智翔關於上揭犯罪事實欄三之與被告邱欣柏共犯2 次竊盜
    犯行之自白，均與事實相符，足可採為論罪科刑之依據。
  2.被告邱欣柏之選任辯護人周黛婕律師雖為被告邱欣柏辯護稱
    ：被告係為逃避警方查緝而基於使用之意，騎走被害人陳月
    霜所有之車號JCH-151號重型機車及被害人蔡佩綸所有之車
    號IZZ-175號重型機車，使用後分別將車號JCH-151號重型機
    車棄置於原置放處所不遠之臺中市大甲區德化里活動中心前
    ，及將車號IZZ-175號重型機車棄置於有人出入之東西七路
    路旁芋頭園內，是以被告邱欣柏確非基於不法所有之意圖竊
    取上述2部機車，而與竊盜罪之構成要件不符等語。惟按無
    不法所有之意圖，取得他人之物為一時之用，或得謂之使用
    竊盜，而認與刑法上之竊盜罪有別，惟如就物為攸關權義或
    處分之行為，縱事後物歸原主，得否謂僅屬使用竊盜而不構
    成竊盜罪，自非無疑（最高法院86年度台上字第4976號判決
    意旨參照）。被告邱欣柏竊取車號JCH-151號及車號IZZ-17
    5號重型機車使用後，即分別任意棄置於臺中市大甲區德化
    里活動中心前及臺中市大甲區○○○路路旁芋頭園內，並未
    將上開2部機車歸還原處，其顯已就機車為處分之行為，依
    上開最高法院判決意旨，應認其主觀上具有不法所有之意圖
    甚明，選任辯護人周黛婕律師為被告邱欣柏所為上開辯解，
    並非可採。
  (三)綜上所述，被告張智翔、邱欣柏、陳冠宇、許晉嘉、張瑞雯
    共同為上揭犯罪事實欄一之強盜犯行；被告邱欣柏為上揭犯
    罪事實欄二之侵占遺失物犯行；被告張智翔、邱欣柏共同為
    上揭犯罪事實欄三之2 次竊盜犯行，該等事證皆已臻明確，
    其等犯行均洵堪認定，均應予依法論科。
二、論罪科刑之理由：
  (一)核被告張智翔、邱欣柏、陳冠宇、許晉嘉、張瑞雯上揭犯罪
    事實欄一所為，均係犯刑法第328 條第1 項之強盜罪。核被
    告邱欣柏上揭犯罪事實欄二所為，係犯刑法第337 條之侵占
    遺失物罪。核被告張智翔、邱欣柏上揭犯罪事實欄三(一)、(二)
    所為，均係犯刑法第320 條第1 項之竊盜罪。又臺灣臺中地
    方法院檢察署99年度偵字第20646 號移送併辦部分，核與上
    開起訴部分係屬同一事實，為同一案件，本院自應併予審理
    ，附此敘明。
  (二)變更法條：
  1.按刑法分則或刑法特別法中規定之結夥二人或三人以上之犯
    罪，應以在場共同實施或在場參與分擔實施犯罪之人為限，
    不包括同謀共同正犯在內。司法院大法官會議釋字第109 號
    解釋「以自己共同犯罪之意思，事先同謀，而由其中一部分
    之人實施犯罪之行為者，均為共同正犯」之意旨，雖明示將
    「同謀共同正犯」與「實施共同正犯」併包括於刑法總則第
    28 條 之「正犯」之中，但此與規定於刑法分則或刑法特別
    法中之結夥犯罪，其態樣並非一致；又原判決認定上訴人等
    係共犯結夥三人以上攜帶兇器之加重強盜罪責，但刑法分則
    或刑法特別法中規定之結夥二人或三人以上之犯罪，應以在
    場共同實施或在場參與分擔實施犯罪之人為限，不包括同謀
    共同正犯在內（最高法院76年台上字第7210號判例、94年度
    台上字第1949號判決可資參照）。是以，刑法分則之結夥三
    人以上之犯罪，應限於「在場」共同實施或「在場」參與分
    擔實施犯罪之人甚明。
  2.經查，於本案實施強盜犯行之現場即上開五福街與新政路口
    ，僅有被告許晉嘉、陳冠宇2 人追撞被害人黃慧茹騎乘之機
    車，致其人車倒地，被害人黃慧茹站起不能抗拒之際，騎乘
    被害人黃慧茹機車離去現場，被告邱欣柏、張智翔並不在現
    場一情，亦經證人黃慧茹、證人即共同被告邱欣柏、許晉嘉
    、陳冠宇於原審審理時證述明確（見原審卷第275頁反面、
    278 頁、280頁反面、282頁），再據證人即承辦本案員警王
    再喜到庭具結證以：本案經調閱沿路監視錄影畫面結果，於
    99年8月6日下午2時41分許，在大甲區○○路與五福街口，
    看到被害人黃慧茹騎機車沿著五福街由南往北行駛，過了2
    秒看到2名歹徒騎乘1部黑色重型機車尾隨在被害人後面，同
    日下午2時43分18秒，在大甲區○○路文化大樓前之監視畫
    面，看到1名歹徒騎乘車牌號碼IZZ-175號重型機車，另1名
    歹徒騎乘被害人騎乘之車牌號碼061-CKM號機車尾隨在後，
    同日下午2時43分56秒，在大甲區○○路新展銀行前之監視
    畫面，看到邱欣柏所駕駛之車牌號碼8610-NF號自小客車跟
    隨在上開2部機車後面沿和平路一起往北行駛，同日下午2時
    44分45秒，在大甲鎮○○路與農安路口之監視畫面，看到1
    名歹徒騎乘車牌號碼IZZ -175號重型機車經過該路口，同日
    下午2時44分52秒被害人被搶走之機車由另1名歹徒騎乘經過
    該路口，前後差7秒鐘而已。同日下午2時48分4秒，在大甲
    區○○○路與南北二路口之監視畫面看到，邱欣柏駕駛之車
    牌號碼8610-NF號自小客車行經該處。邱欣柏所駕駛的車子
    不是一直跟在上開2部機車後面，邱欣柏所駕駛的車子是自
    東西七路跟南北二路口再到約定地點會合。依99年度他字第
    46255號卷第13頁之現場圖所示，本案犯行發生地點「044
    之1」之監視錄影器，於案發當時即99年8月6日下午2時41分
    59秒，除了有拍到歹徒騎乘機車尾隨被害人之外，並無拍到
    被告邱欣柏駕駛車牌號碼8610 -NF號自小客車尾隨在後等語
    （見原審卷第271、272頁），核與被告張智翔、邱欣柏所供
    述：渠等駕駛上開自小客車係沿如原審卷附第234頁現場圖
    之藍色路線行駛即沿信義路往和平路直行，直接至約定之臺
    中市大甲區○○○路附近芋頭園地點會合，並未行經本案實
    施強盜犯行之地點即五福街與新政路口相符，並有上開0806
    專案現場圖附卷可考（見99年度他字第46255號卷第13頁、
    原審卷第234頁），足見被告陳冠宇、許晉嘉在新政路與五
    福街口處，對被害人黃慧茹為本件強盜犯行時，被告張智翔
    、邱欣柏均未在現場，復無任何證據顯示被告張瑞雯亦在現
    場，則被告張智翔、邱欣柏雖就本案強盜犯行有構成要件之
    分擔行為，然渠等非「在場」共同實施或「在場」參與分擔
    實施強盜犯罪之人，並未該當刑法分則「結夥三人以上」之
    要件甚明。公訴人雖認被告張智翔、邱欣柏、陳冠宇、許晉
    嘉、張瑞雯上揭犯罪事實欄一所為係犯刑法第330條之結夥
    三人強盜罪，而與本院認定之刑法第328條第1項強盜罪有間
    ，惟兩者之基本社會事實同一，爰依法變更起訴法條。
  (三)被告張智翔、邱欣柏、陳冠宇、許晉嘉、張瑞雯5 人就上開
    強盜犯行；被告張智翔、邱欣柏就上開2 次竊盜犯行，分別
    有犯意聯絡及行為分擔，均應論以共同正犯。
  (四)撤銷改判之理由：
  1.原審認為被告張智翔、邱欣柏、陳冠宇、許晉嘉、張瑞雯5
    人就犯罪事實欄一所為，事證明確，予以論科，固非無見。
    惟原審以被害人黃慧茹於倒地後仍得自行爬起站立，且誤以
    為本件係單純車禍，責怪被告許晉嘉之騎車方式，而未察覺
    有異等情，認為被害人黃慧茹顯然並未遭受被告許晉嘉、陳
    冠宇以不法腕力控制。然一般人騎乘機車在路上遭到撞擊受
    傷之際，按理應難以判斷他人所為係單純之車禍行為抑或是
    惡意之強盜行為，而不能以被害人黃慧茹主觀上誤以為本件
    係單純車禍，尚能責怪被告許晉嘉之騎車方式，即認為其未
    受到被告許晉嘉等人以不法腕力控制。本件被告5 人原本即
    共同基於意圖為自己不法所有之犯意聯絡，而由被告陳冠宇
    、許晉嘉以騎車撞倒被害人黃慧茹之強暴方法，至使被害人
    黃慧茹不能抗拒而取其財物，且被告陳冠宇騎乘機車搭載被
    告許晉嘉自後方猛力撞擊被害人黃慧茹所騎乘之機車，致黃
    慧茹彈飛落地而倒地不起，渠等所為之不法腕力在客觀上足
    至被害人黃慧茹不能抗拒等情，已詳述如上，原審認為被告
    5 人此部分犯行係犯刑法第325 條第1 項之搶奪罪，尚有未
    當。檢察官上訴意旨據此指摘原審判決不當，其上訴為有理
    由；至被告張智翔、邱欣柏、許晉嘉、陳冠宇上訴意旨認原
    審量刑過重，被告張瑞雯上訴意旨認其僅構成搶奪罪之幫助
    犯，並指原審量刑過重云云，雖均無理由，然原審判決就此
    部分既有上開可議之處，自應由本院予以撤銷改判。定應執
    行刑部分，亦因部分撤銷而失其依據，爰併予撤銷。
  2.爰審酌被告張智翔、邱欣柏、許晉嘉、陳冠宇、張瑞雯5 人
    不思以合法途徑取得財物，竟計畫謀議以機車追撞被害人黃
    慧茹，使被害人黃慧茹不號抗拒，強行騎走被害人黃慧茹之
    機車，並取走機車內現金54萬8 千元，其等犯罪行為手段、
    所生損害非輕；並考量其等各自參與、分工之程度，暨被告
    張智翔、邱欣柏、陳冠宇、許晉嘉均坦認犯行，僅就罪名有
    所爭執，尚見悔悟之心，被告張瑞雯僅坦承幫助之犯行，難
    認其悔意甚堅，及被告張智翔、邱欣柏、陳冠宇、許晉嘉4
    人事後均與被害人黃慧茹達成和解，以金錢賠償其損失；被
    告張瑞雯迄今尚未與被害人黃慧茹達成和解之犯罪後態度；
    兼衡被告5 人之素行、犯罪動機、目的、智識程度、生活狀
    況等一切情狀，分別量處如主文第2 、3 項所示之刑，並就
    被告張智翔、邱欣柏部分與其2 人所犯竊盜罪部分（此部分
    上訴駁回，詳後述）定其應執行之刑。
  3.沒收：
  (1)按共同正犯因相互間利用他人之行為，以遂行其犯意之實現
    ，本於責任共同之原則，有關沒收部分，對於共犯間供犯罪
    所用之物，自均應為沒收之諭知（最高法院89年度台上字第
    6946號判決可資參照）。再行動電話之SIM 卡，係電信公司
    交予客戶使用，該門號期滿或退租時，電信公司僅須將原卡
    片所設定之資料由該公司之行動電話系統中消除，卡片並非
    由客戶所借用，亦無約滿或儲值額度用罄後應予回收之機制
    ，此為公眾週知之現今行動電話使用交易之常態，則依循現
    今交易型態，縱行動電話登記名義人並非被告本人，然依社
    會一般行動電話之使用慣例，仍應將其所有權歸屬於被告。
    是扣案如附表編號1 至3 所示之行動電話3 支（均各含SIM
    卡1 張），各係屬被告張智翔、張瑞雯、邱欣柏實際使用而
    歸屬於其等所有，且係供本案被告5 人強盜犯行所用之物，
    業據被告張智翔、張瑞雯、邱欣柏於原審審理中供承明確，
    爰依刑法第38條第1 項第2 款於被告5 人之強盜罪之主文欄
    項下宣告沒收。另扣案如附表編號4 所示之半罩式安全帽1
    頂，為被告許晉嘉所有，且係供上揭搶奪犯行時遮掩其容貌
    ，以匿飾身分所用之物，亦經被告許晉嘉供承在卷，爰併依
    刑法第38條第1 項第2 款之規定，為沒收之諭知。
  (2)扣案淺綠色上衣、藍色牛仔褲各1 件、黑色PUMA鞋1 雙為被
    告陳冠宇所有；扣案之黑色短袖上衣1 件、黑色ADIDAS休閒
    鞋1 雙，屬被告許晉嘉所有，且均適為渠等2 人為本案強盜
    犯行所身著之物，惟上開扣案衣物及鞋子僅屬一般衣著，經
    查並無特殊掩藏身分之效用，與被告陳冠宇、許晉嘉本案強
    盜犯行難認有直接之關聯性，核既與沒收要件均屬未合，爰
    不併予宣告沒收。又扣案之行動電話門號0000000000號、00
    00000000號各1 支（各含SIM 卡1 張），均非供本案被告5
    人上開犯行所用，業據被告陳冠宇、邱欣柏於原審審理時供
    承在卷，復無證據證明前開2 支行動電話與本案犯罪有何關
    連，亦不予宣告沒收。再被告許晉嘉共同為上開強盜犯行時
    所持用之行動電話門號0000000000號1 支，固為被告許晉嘉
    所有供犯前揭強盜罪所用之物，然未據扣案，又無具體事證
    足認其尚存在，為免滋生日後執行之困難，亦不併同諭知沒
    收，附此敘明。
  (四)上訴駁回之理由：
    原審就犯罪事實欄二及三(一)、(二)部分，適用刑法第28條、第
    320 條第1 項、第337 條、第42條第3 項、刑法施行法第1
    條之1 第1 項、第2 項前段之規定，並審酌被告邱欣柏為本
    案侵占遺失物犯行，及被告邱欣柏、張智翔共謀為本案2 次
    竊盜犯行之動機、手段、所生損害，及所竊得之機車均已發
    還被害人陳月霜、蔡珮綸；兼衡其2 人之素行、犯罪動機、
    目的、智識程度、生活狀況等一切情狀，暨公訴人就被告張
    智翔、邱欣柏2 次竊盜部分，各具體求處有期徒刑4 月，就
    被告邱欣柏侵占遺失物犯行具體求處罰金新臺幣1 萬元誠屬
    適當，分別就被告張智翔、邱欣柏所犯2 次竊盜罪各量處有
    期徒刑4 月；另就被告邱欣柏所犯侵占遺失物罪科處罰金新
    臺幣1 萬元，並諭知易服勞役之折算標準，經核均無違誤，
    量刑亦屬妥適。被告張智翔、邱欣柏上訴意旨認原審量刑過
    重，及被告邱欣柏上訴意旨另稱其竊取機車之行為僅係使用
    竊盜，應不構成竊盜罪云云，經核其2 人之上訴皆無理由，
    均應予駁回。
據上論斷，應依刑事訴訟法第368 條、第369 條第1 項前段、第
364 條、第299 條第1 項前段、第300 條，刑法第28條、第328
條第1 項、第51條第5 款、第38條第1 項第2 款，判決如主文。
本案經檢察官劉翼謀到庭執行職務。
中    華    民    國   100    年    6     月    8     日
            刑事第十一庭   審判長法  官   郭  同  奇
                                 法  官   許  冰  芬
                                 法  官   陳  慧  珊
以上正本證明與原本無異。
強盜罪部分得上訴。
竊盜罪及侵占遺失物罪部分均不得上訴。
如不服本判決應於收受送達後十日內向本院提出上訴書狀，其未
敘述上訴之理由者，並得於提起上訴後十日內向本院補提理由書（
均須按他造當事人之人數附繕本）「切勿逕送上級法院」。
                                 書記官   洪  麗  華
中    華    民    國   100    年    6     月    9     日
附表：
┌──┬──────────────┬──┬───────┐
│編號│名稱                        │數量│備註          │
│    │                            │    │              │
├──┼──────────────┼──┼───────┤
│1   │行動電話門號0000000000號（含│1支 │被告張智翔所有│
│    │SIM 卡1張）                 │    │              │
├──┼──────────────┼──┼───────┤
│2   │行動電話門號0000000000號（含│1支 │被告張瑞雯所有│
│    │SIM 卡1張）                 │    │              │
├──┼──────────────┼──┼───────┤
│3   │行動電話門號0000000000號（含│1支 │被告邱欣柏所有│
│    │SIM 卡1張）                 │    │              │
├──┼──────────────┼──┼───────┤
│4   │紅黑色半罩式安全帽          │1頂 │被告許晉嘉所有│
│    │                            │    │              │
└──┴──────────────┴──┴───────┘
【附錄本案論罪科刑法條】
刑法第328條第1項：
意圖為自己或第三人不法之所有，以強暴、脅迫、藥劑、催眠術
或他法，至使不能抗拒，而取他人之物或使其交付者，為強盜罪
，處 5 年以上有期徒刑。
刑法第320條第1項：
意圖為自己或第三人不法之所有，而竊取他人之動產者，為竊盜
罪，處5  年以下有期徒刑、拘役或 5 百元以下罰金。
刑法第337條：
意圖為自己或第三人不法之所有，而侵占遺失物、漂流物或其他
離本人所持有之物者，處 5 百元以下罰金。